最高法院刑事判決　　　　　　　　　 111年度台上字第3498號
上　訴　人　臺灣高等檢察署檢察官董怡臻
上　訴　人　
即　被　告　洪誌堃



選任辯護人　謝孟儒律師
上列上訴人等因被告違反個人資料保護法案件，不服臺灣高等法
院中華民國111年4月29日第二審判決（111年度上訴字第114號，
起訴案號：臺灣士林地方檢察署110 年度偵續字第7、8號），提
起上訴，本院判決如下：
    主  文
上訴駁回。                         
    理  由
一、按刑事訴訟法第377 條規定，上訴於第三審法院，非以判決
    違背法令為理由，不得為之。是提起第三審上訴，應以原判
    決違背法令為理由，係屬法定要件。如果上訴理由書狀並未
    依據卷內訴訟資料，具體指摘原判決不適用何種法則或如何
    適用不當，或所指摘原判決違法情事，顯與法律規定得為第
    三審上訴理由之違法情形，不相適合時，均應認其上訴為違
    背法律上之程式，予以駁回。
二、本件第一審認定上訴人即被告（下稱被告）洪誌堃有其判決
    事實欄所載之犯行明確，依想像競合關係從一重論處被告非
    公務機關未於蒐集之特定目的必要範圍內利用個人資料罪刑
    （想像競合另犯加重誹謗罪）。被告僅就量刑提起第二審上
    訴，原審審理後，撤銷第一審關於刑之判決，改判處有期徒
    刑6 月，如易科罰金以新臺幣1千元折算1日，已詳述其科刑
    之理由。從形式上觀察，並無足以影響判決結果之違法情形
    存在。
三、按刑之量定，係屬事實審法院得依職權自由裁量之事項，苟
    已以行為人之責任為基礎，並審酌刑法第57條各款所列情狀
    而合於法律規定之範圍，並無違反公平、比例及罪刑相當原
    則而濫用其裁量者，即不得遽指為違法。原審就被告本件犯
    行，以其責任為基礎，具體審酌其非法利用告訴人等之個人
    資料對告訴人等所生之危害，兼衡其犯罪之目的、動機、手
    段、智識程度、生活狀況、犯後坦承犯行等刑法第57條所定
    各情，予以綜合考量，而為刑之量定，已於判決說明裁量之
    理由，既未逾越法定刑範圍，復無違反罪責原則、公平原則
    之情事，自無裁量違法或判決理由不備可言。檢察官上訴意
    旨略謂：原判決之量刑，未符合罪刑相當原則，就卷存資料
    未予審酌及說明，逕以被告「犯罪後之態度」為有利之認定
    ，有適用法則不當及理由不備之違誤等語，仍係就原審量刑
    裁量權之適法行使，以及原判決說明之事項，任意指摘，依
    上述說明，洵非合法之第三審上訴理由。至被告上訴意旨略
    稱：被告犯罪動機非不值同情，且被告積極和解，因告訴人
    等堅不和解而未達成，然仍可透過民事訴訟止爭，被告長期
    對交通建設貢獻，應從輕量刑等語。則未具體指摘原判決量
    刑有何違背法令，殊非適法之第三審上訴理由。
四、又緩刑之宣告，除應具備一定條件外，並須有可認為以暫不
    執行刑罰為適當之情形，始得為之，屬法院裁判時得依職權
    裁量之事項，當事人不得以未諭知緩刑指為判決違背法令。
    原判決已敘明，審酌本件被告造成告訴人等相當之損害、仍
    未與告訴人等達成和解等一切情狀，本件刑之宣告，並無暫
    不執行為適當之情，而未諭知緩刑之宣告，自不能指為違法
    。被告上訴意旨略謂：審酌被告之犯罪動機目的、有和解意
    願、素行良好、因一時失慮誤觸刑章，已知所警惕而無再犯
    之虞，應符合暫不執行之要件，原判決未對其宣告緩刑，顯
    屬不當等語。自非適法之第三審上訴理由。
五、綜上說明，應認本件檢察官及被告之上訴為違背法律上之程
    式，均予以駁回。又被告上開得上訴第三審部分之上訴，既
    因不合法而從程序上予以駁回，則與之有裁判上一罪關係之
    加重誹謗部分，核屬刑事訴訟法第376 條第1項第1款不得上
    訴第三審法院之罪，且未合於同條項但書例外得上訴第三審
    之要件，自無從為實體上審判，應併從程序上駁回。
據上論結，應依刑事訴訟法第395條前段，判決如主文。
中    華    民    國   111    年    8     月    4     日
                  刑事第二庭審判長法  官  林  勤  純  
                                  法  官  莊  松  泉  
                                  法  官  李  釱  任  
                                  法  官  吳  秋  宏  
                                  法  官  王  梅  英  
本件正本證明與原本無異
                                  書記官
中    華    民    國   111    年    8     月    10    日